臺灣基隆地方法院基隆簡易庭小額民事判決
110年度基小字第2032號
原      告  富邦產物保險股份有限公司

法定代理人  羅建明  
訴訟代理人  莊友仁  
被      告  朱廷軒  


上列當事人間請求侵權行為損害賠償事件，本院於民國110年11
月17日言詞辯論終結，判決如下：
    主  文
被告應給付原告新臺幣貳萬捌仟壹佰零玖元，及自民國一百一十
年十一月五日起至清償日止，按年息百分之五計算之利息。
原告其餘之訴駁回。
訴訟費用新臺幣壹仟元，由被告負擔新臺幣捌佰貳拾壹元，餘由
原告負擔。
本判決原告勝訴部分得假執行，但被告如以新臺幣貳萬捌仟壹佰
零玖元為原告預供擔保，得免為假執行。
    事實及理由
一、被告經合法通知，未於言詞辯論期日到場，核無民事訴訟法
    第386條所列各款情形，依民事訴訟法第436條之23、第436 
    條第2項、第385條第1項前段之規定，准原告訴訟代理人之
    聲請，由其一造辯論而為判決。
二、原告起訴主張：
    被告於民國108年9月23日13時43分騎乘車號000-000號普通
    重型機車（下稱系爭機車），行經基隆市○○區○○○路000號前
    ，因未保持安全距離，而碰撞由原告承保，由訴外人詹世傑
    所駕駛之車號000-0000號自用小客貨車（下稱系爭車輛），
    致系爭車輛受損，而系爭車輛之修復費用合計新臺幣（下同
    ）34,220元（工資費用6,320元、烤漆費用15,794元、零件
    費用12,106元），原告已依保險契約給付被保險人修復系爭
    車輛，為此依民法第184條第1項前段、第191條之2前段、第
    196條、保險法第53條等規定，提起本件訴訟，並聲明：㈠被
    告應給付原告34,220元及自起訴狀繕本送達翌日起至清償日
    止，按年息百分之5計算之利息。㈡訴訟費用由被告負擔。
三、被告經合法通知未於言詞辯論期日到場，亦未提出書狀作何
    聲明或陳述。
四、本院之判斷：
  ㈠原告主張被告騎乘系爭機車，於108年9月23日13時43分許，
    行經基隆市○○區○○○路000號前，與系爭車輛發生碰撞，致系
    爭車輛受損，原告已依約賠償被保險人上揭金額修復系爭車
    輛等事實，業據原告提出基隆市警察局道路交通事故當事人
    登記聯單影本、道路交通事故現場圖原本、道路交通事故初
    步分析研判表原本、富邦產險汽（機）車險理賠申請書原本
    、系爭車輛行車執照影本、系爭車輛受損照片影本、Honda 
    Car鴻源中和估價單原本、統一發票原本等件為證，且經本
    院依職權向基隆市警察局調取本件道路交通事故相關資料（
    見該局110年8月27日基警交字第1100044295號函附道路交通
    事故現場圖、道路交通事故調查報告表㈠、道路交通事故調
    查報告表㈡、基隆市警察局道路交通事故談話紀錄表、道路
    交通事故當事人酒精測定紀錄表、道路交通事故肇事人自首
    情形紀錄表、道路交通事故初步分析研判表、舉發違反道路
    交通管理事件通知單、道路交通事故照片、監視器錄影光碟
    等件）在卷可稽，堪信為真。
　㈡按汽車在同一車道行駛時，除擬超越前車外，後車與前車之
    間應保持隨時可以煞停之距離；汽車行駛時，駕駛人應注意
    車前狀況及兩車並行之間隔，並隨時採取必要之安全措施，
    道路交通安全規則第94條第1項前段、第3項前段定有明文。
    查被告於警詢時陳稱：「我原本行駛在外側車偏左位置，跟
    在大客車左後方行駛，經過上述地點時，我見大客車停下來
    不動，所以我就往內側車道變換，跟在內車道小客車右後行
    駛，然後該自小客突然停下來，我見狀立即剎車之後，但是
    左車頭先碰撞自小客右後方，然後我再往左去碰撞大客車的
    左車尾，我車都沒倒地」等語（見被告之道路交通事故談話
    紀錄表）；訴外人詹世傑於警詢時陳稱：「我是由基金一路
    往二路方向，均行駛內側車道，經過上述地點時，右前外側
    車道的大客車突然往我的車道切進來，我見狀立即剎車之後
    馬上聽到右後方傳來碰撞聲，下車查看，發現我的右後側整
    個被機車碰撞，這部機車又再去碰撞大客車之左後方，機車
    沒倒地…」等語（見詹世傑之道路交通事故談話紀錄表）；
    另依前揭警隆市警察局函附之道路交通事故現場圖「現場處
    理摘要」欄記載：「據各方稱及影像顯示：123車(按1車即
    系爭機車、2車即系爭車輛、3車為營業用大客車)均同向由
    基金一路往基金二路方向，1車2車行駛內側車道，3車行駛
    外側車道，經上述地點，3車因前方4車違停，因此往內車道
    變換，2車減速停下時右車尾與後行之1車車頭碰撞之後，1
    車再往右偏在碰撞3車左車尾而肇事。」等語，可知本件交
    通事故之發生，係被告騎乘系爭機車，未與前車即系爭車輛
    保持隨時可以煞停之距離，亦未注意車前狀況，以致系爭車
    輛煞車時，被告煞車不及而追撞系爭車輛。而當時情形，天
    候晴、日間自然光線、路面狀態為乾燥、路面無缺陷，路面
    鋪裝柏油，無障礙物，視距良好，有道路交通事故調查報告
    表㈠在卷可稽，可知當時情形並無不能注意之情事，被告卻
    疏於注意車前狀況及與前車保持隨時可以煞停之距離，堪認
    被告係有過失，且被告過失行為與系爭車輛受損間，具有相
    當因果關係，被告對系爭車輛所受損害應負侵權行為損害賠
    償責任。而原告已依保險契約賠付系爭車輛之修復費用，自
    得依保險法第53條規定代位行使對被告之損害賠償請求權。
  ㈢按因故意或過失，不法侵害他人之權利者，負損害賠償責任
    。汽車、機車或其他非依軌道行駛之動力車輛，在使用中加
    損害於他人者，駕駛人應賠償因此所生之損害，民法第184
    條第1項前段、第191條之2前段分別定有明文。次按負損害
    賠償責任者，除法律另有規定或契約因有訂定外，應回復他
    方損害發生前之原狀；第一項情形，債權人得請求支付回復
    原狀所必要之費用，以代回復原狀，民法第213條第1項、第
    3項定有明文。再按物被毀損時，被害人除得依民法第196 
    條請求賠償外，並不排除民法第213條至第215條之適用。依
    民法第196條請求賠償物被毀損所減少之價額，得以修復費
    用為估定之標準，但以必要者為限（例如：修理材料以新品
    換舊品，應予折舊）。被害人如能證明其物因毀損所減少之
    價額，超過必要之修復費用時，就其差額，仍得請求賠償（
    最高法院77年度第9次民事庭會議決議㈠參照）。查原告主張
    系爭車輛之修復費用，依Honda Car鴻源中和估價單之記載
    為34,220元（工資6,320元、烤漆15,794元、零件12,106元
    ），而系爭車輛出廠年月為107年3月，不知其確切之出廠日
    期，則以系爭車輛為行車執照發照日期之107年3月9日作為
    計算折舊之基準。至108年9月23日車禍受損之日止，依營利
    事業所得稅查核準則第95條第6款規定：「固定資產提列折
    舊採用定率遞減法者，以一年為計算單位，其使用期間未滿
    一年者，按實際使用之月數相當於全年之比例計算之，不滿
    一月者，以月計」之方法計算結果，使用之時間應以1年7月
    計，其車輛及附加零件已有折舊，應將折舊部分予以扣除。
    本院依行政院所頒固定資產耐用年數表及固定資產折舊率之
    規定，自用小客車之耐用年數為5年，依定率遞減法每年折
    舊千分之369，則原告請求之修理費中零件費用12,106元，
    依上開標準計算折舊後，原告所得請求之零件費用為5,995
    元（計算式：第1年折舊值12,106元×0.369＝4,467元，第1年
    折舊後價值12,106元－4,467元＝7,639元，第2年折舊值7,639
    元×0.369×(7/12)＝1,644元，第2年折舊後價值7,639元－1,64
    4元＝5,995元，元以下四捨五入，下同）。加計其餘不應折
    舊之修復金額（工資6,320元、烤漆15,794元），則修復系
    爭車輛之必要費用應為28,109元。
五、綜上，原告依侵權行為及代位之規定，請求被告給付28,109
    元，及自起訴狀繕本送達被告之翌日即110年11月5日起至清
    償日止，按年息百分之5計算之利息，為有理由，應予准許
    。逾此範圍之請求，為無理由，應予駁回。
六、本件原告勝訴部分，係適用小額訴訟程序所為被告敗訴之判
    決，爰依民事訴訟法第436條之20規定，就原告勝訴部分依
    職權宣告假執行。並依職權宣告被告預供擔保得免為假執行
    。
七、訴訟費用即第一審裁判費1,000元，由被告負擔821元（計算
    式：1,000元×28,109元/34,220元＝821元），餘由原告負擔
    。
八、據上論結，本件原告之訴為一部有理由、一部無理由，依民
    事訴訟法第436條之23、第436條之19第1項、第436條之20、
    第436條第2項、第385條第1項前段、第392條第2項、第79條
    、第87條第1項判決如主文。
中    華    民    國    110    年    11   月    30    日
                  基隆簡易庭  法  官  高偉文
以上正本係照原本作成。
對於本件判決如有不服，應於收受送達後20日內向本院提出上訴
書狀，上訴於本院合議庭，並按他造當事人之人數附具繕本。
當事人之上訴，非以判決違背法令為理由不得為之，上訴狀應記
載上訴理由，表明下列各款事項：
(一)原判決所違背之法令及其具體內容。
(二)依訴訟資料可認為原判決有違背法令之具體事實。
如委任律師提起上訴者，應一併繳納上訴審裁判費。
中    華    民    國    110    年    11   月    30    日
                              書記官  蕭靖蓉